臺灣高等法院臺中分院民事裁定　　　　　96年度破抗字第21號
抗　告　人　甲○○
送達代收人　乙○○
上列抗告人因聲請宣告破產事件，對於中華民國96年 4月19日臺
灣臺中地方法院96年度破字第43號所為裁定提起抗告，本院裁定
如下：
    主  文
抗告駁回。
抗告程序費用由抗告人負擔。
    理  由
一、抗告人於原法院聲請意旨略以：伊因父親罹患糖尿病、高血
    壓，長期負擔龐大之醫療費用及看護費用；且伊夫投資生意
    ，亟需資金週轉，又遭逢經濟不景氣，生意嚴重虧損，忍痛
    結束營業，又需支付子女之教育費用，加上伊因負擔家計積
    勞成疾而患有糖尿病，亦需支出大筆醫療及保養等費用，加
    上收入不穩定，難以支付大筆醫療費用，不得已向多家銀行
    借貸，且以債養債，巨額債務已使聲請人無力償還，生活陷
    入困境。而伊向多家銀行貸款之利息，都將近年息20％，經
    年累月累積的結果，已無法負荷，雖伊有意處理債務問題，
    亦曾與債權人進行協商，然債權人卻要求每月僅利息即要新
    台幣（下同）40,000元，非伊所能負擔。伊終致無以為繼而
    停止支付。經清算伊向新竹國際商業銀行等12家銀行借貸，
    現積欠債務共約2,843,928元，而財產僅有現金151,000元，
    債務已超出伊所有資產甚多，非伊所能負擔。爰依破產法第
    57條、第58條規定，聲請宣告伊破產等語。
二、抗告意旨略以：伊之負債總額已超過總資產甚多，確已不能
    清償債務，而現有財產亦足以負擔破產財團費用及財團債務
    ，是伊請求宣告破產應有理由，乃原法院裁定駁回伊之聲請
    ，顯有違誤云云。
三、按破產固係對於債務人不能清償債務者宣告之，但法院就破
    產之聲請，得依職權為必要之調查，破產法第63條第2項定
    有明文。若債務人確係毫無財產，則破產財團即不能構成，
    或破產財團雖勉可組成，然其破產財團之財產尚不足清償財
    團費用及財團債務時，依破產法第148條規定之意旨，應以
    無宣告破產之實益，而裁定駁回破產宣告之聲請（最高法院
    86年度台抗字第479號裁定、司法院25年院字第1505號解釋
    參照）。次按財團費用包括：破產財團之管理變價及分配
    所生之費用、破產債權人共同利益所需審判上之費用、
    破產管理人之報酬，及破產人及其家屬之必要生活費及喪
    葬費，視為財團費用。而財團債務包括：破產管理人關於
    破產財團所為行為而生之債務、破產管理人為破產財團請
    求履行雙務契約所生之債務，或因破產宣告後應履行雙務契
    約而生之債務、為破產財團無因管理所生之債務，及因
    破產財團不當得利所生之債務。此觀破產法第95條、第96條
    規定即明。查抗告人主張伊現有財產現金151,000元，僅提
    出其自行繕打之財產狀況說明書、財產目錄各一紙為據（附
    於原法院卷第22頁、第24頁），是其此部分主張是否為真，
    已有可疑，且抗告人自承其別無其他財產；而抗告人既稱其
    除本身外，尚須負擔其父醫療看護費用、其女之教育費用等
    ，如以95年度所得稅扶養親屬免稅額每人74,000元計，則抗
    告人每年至少即需支出必要生活費222,000元（即74,000×3
    =222,000），以抗告人前開所稱現有財產151,000元用以支
    出必要生活費，已尚嫌不足。又倘宣告抗告人破產，抗告人
    尚須支付破產管理人之報酬，如以95年度最低基本工資每月
    15,840元計算，再依「各級法院辦案期限實施要點」第2點
    第2項之規定，破產事件之辦案期限為2年，則破產管理人報
    酬為380,160元（計算式：15,840元×12月×2年＝380,160
    元）；如以財政部核定「稽徵機關核算94年度執行業務者收
    入標準」第一條規定，律師擔任破產管理人案件係按標的物
    財產價值9%計算，則本件破產管理人報酬亦達255,953元（
    計算式：破產標的為2,843,928元9%＝255,953元，小數點
    以下無條件捨去）；況破產程序一旦進行，除前開費用外，
    尚須支付破產財團之管理變價及分配所生之費用、破產債權
    人共同利益所需審判上之費用等項目（諸如破產管理人應清
    查、整理債務人之財產狀況，並編造債權表及資產、召開債
    權人會議、行使其他權限等），無一不以破產財團之財產支
    出，依抗告人所述尚有可疑之財產狀況，實已不足供構成破
    產財團，亦無剩餘財產可供各債權人為平等之清償，揆諸前
    揭說明，抗告人聲請宣告破產即無實益，要無宣告破產徒生
    耗費之必要，抗告人向原法院聲請破產宣告，即屬無據，原
    法院駁回抗告人之聲請，經核並無違誤，抗告人仍執前詞指
    摘原裁定不當，求為廢棄原裁定，為無理由，應予駁回。
四、據上論結，本件抗告為無理由。依破產法第 5條，民事訴訟
    法第 495條之 1第 1項、第 449條第 1項、第95條、第78條
    ，裁定如主文。
中　　華　　民　　國　　96　　年　　5 　　月　　18　　日
                  民事第三庭    審判長法　官　陳照德
                                      法　官  蔡王金全
                                      法　官  朱　樑
以上正本係照原本作成。
再為抗告應以適用法規顯有錯誤為理由，並經本院之許可，該許
可以原裁定所涉及之法律見解具有原則上之重要性者為限。
如提起再抗告者應於裁定送達後十日內向本院提出抗告理由狀（
須按照他造人數附具繕本）並繳納抗告裁判費新臺幣壹仟元，同
時委任律師或具有律師資格之關係人為代理人。
                                      書記官　陳俞豪
中　　華　　民　　國　　96　　年　　5 　　月　　18　　日
                                                      Ｃ
